# 母公司和少数股东同时对子公司增资，母公司以债转股增资，股权稀释，个报及合报如何

提问人：wx_62328a740df4 时间：2023-03-07 16:14:23
如题，假设甲是母公司，出资 800 万，持股80%，乙是少数股东出资 200 万，持股20%，A是 2021 年成立的，A 公司 2023 年 1 月期末实收资本 1000 万，未分配利润-490万，净资产 510 万。 2023 年 2 月A公司增资 9000 万，甲出资6200 万，以对A公司的无息借款 6200 万出资，已做验资报告，实缴到位；乙出资 2800 万，以现金出资，但截至 2 月末尚未实缴到位。
增资后，母公司持股变为70%，少数股东变为30%，A公司 2023 年 2 月实现净损益 10 万。
我之前看到类似的帖子的处理方式如下：
（ 1 ）如果假设甲乙公司都均已实缴的情况下：
1 、 2023 年 2 月末A公司的帐面净资产为1000-490+10=520万，其中母公司占 80 ％即 416 万，少数股东占 104 万；
2023 年 2 月增资 9000 万，其中母公司出资 6200 万，少数股东认缴 2800 万，增资完成后净资产变为520+9000=9520万，按新的股权比例计算，母公司持股70%，占 6664 万，少数股东持股30%，占 2856 万。
即：母公司在增资前后在A公司净资产中所享有份额的增量＝ 6664 － 416 ＝ 6248 万，与其增资额 6200 万的差额为48 万，这是少数股东让渡给母公司的利益，在合并报表层面应调整（贷记）资本公积。
少数股东也是一样，少数股东在增资前后在A公司净资产中所享有份额的增量＝ 2856 － 104 ＝ 2752 万，与其增资额2800 万的差额也是为 48 万。
那合并报表是否做一笔：借：少数股东权益 48
贷：资本公积 48 即可？
这里有两个问题：
（ 1 ）母公司以无息借款转投入到A公司实收资本，除此以下分录外，是否要按照不丧失控制权处置长投的会计处理确认投资收益（-100）？我个人感觉科目未跨界，个报长投无需调整，也不用确认投资收益？
目前：
甲公司个报：借：长投 6200 贷：其他应收款 6200 ，
A公司同时也做了一笔：借：其他应付款 6200 贷：实收资本 6200
在合并层面做一笔抵消分录：借：长投 6200 贷：实收资本 6200
如果要确认投资亏损，即甲公司处理了10%的长投未收到对价，原持股比例80%占 800 万，处置10%即800/0.8*10%=100万元。
（ 2 ）截至 2 月末，少数股东对增资 2800 万，并未实际出资，导致实缴的股权比例与认缴的不一致。章程及股权合作协议只对分红约定了按照实缴比例。
如果按照实际出资的话，甲公司已实际出资800+6200=7000万，占股97.22%，乙公司保留 200 万，占股2.7%。
这样的话又应该怎么做个别报表和合并报表的处理呢？
请大神赐教！

回答人：chenyiwei
1 、通过该交易，母公司对子公司的持股比例增加，且子公司少数股东对子公司的增资额不同于交易前后少数股东权益的增量。因此这两者之间的差额（如你计算为 48 万元）需在合并报表层面调整权益。合并报表层面不确认投资收益。这一点你的理解基本合理。
2 、鉴于该子公司处于累计亏损状态，基于谨慎考虑，在不确定少数股东是否会按期缴纳出资的情况下，先按较高比例确认本企业在子公司亏损中应分担的份额（少数股东少分担亏损），后续少数股东实缴出资时，对其应分担的亏损再分配给少数股东时，按权益性交易原则处理。

提问人：wx_62328a740df4 时间：2023-03-09 15:12:22
谢谢陈版！
想追加问一个问题，我们这个子公司A还有一个下属公司。事务所已经对母公司甲向子公司A增资前后出具了专项审计报告。那我应该用子公司A的单体报表净资产去算增量，还是要考虑用子公司合并报表去算增量呢？
个人感觉偏向于个别报表？
望不吝赐教，谢谢陈版！

回答人：chenyiwei
按该子公司合并报表中的归母净资产、归母净利润口径。